臺灣彰化地方法院刑事判決             100年度訴字第1222號
公  訴  人  臺灣彰化地方法院檢察署檢察官
被      告  李振彬
        
上列被告因違反毒品危害防制條例案件，經檢察官提起公訴（10
0 年度毒偵字第1384號），本院合議庭裁定改由受命法官獨任以
簡式審判程序審理，判決如下：
    主  文
李振彬施用第一級毒品，累犯，處有期徒刑拾月。
    犯罪事實
一、李振彬前於民國94年間，因施用第一、二級毒品案件，經本
    院以94年度訴字第754 號判決判處有期徒刑1 年、6 月，應
    執行有期徒刑1 年5 月確定，於95年11月21日縮刑期滿執行
    完畢。另因施用第一、二級毒品案件，經本院以89年度毒聲
    字第1615號裁定送觀察、勒戒後，嗣因認無繼續施用毒品傾
    向，於89年4 月11日觀察、勒戒執行完畢釋放，並由臺灣彰
    化地方法院檢察署檢察官於89年4 月10日以89年度毒偵字第
    1455號為不起訴處分確定；又於上揭觀察、勒戒執行完畢釋
    放後5 年內之89年間，因施用第一、二級毒品案件，經本院
    以89年度毒聲字第5091號裁定送觀察、勒戒後，認有繼續施
    用毒品之傾向，經本院以90年度毒聲字第402 號裁定令入戒
    治處所，施以強制戒治1 年，並以90年度訴字第307 號判決
    判處有期徒刑7 月、3 月，應執行有期徒刑9 月確定。詎李
    振彬仍不知悔改，復基於施用第一級毒品海洛因之犯意，於
    100 年5 月26日21時許，在其位於彰化縣彰化市○○路之住
    處，施用第一級毒品海洛因1 次。嗣因其為警方列管施用毒
    品行方不明人口，為警於100 年5 月27日13時30分許，持臺
    灣彰化地方法院檢察署檢察官核發之強制到場（強制採驗尿
    液）許可書，帶其至彰化縣警察局彰化分局，並於同日13時
    52分許對其採尿送驗，檢驗結果呈嗎啡陽性反應，而查悉上
    情。
二、案經彰化縣警察局彰化分局報請臺灣彰化地方法院檢察署檢
    察官偵查起訴。
    理  由
一、按除被告所犯為死刑、無期徒刑、最輕本刑為3 年以上有期
    徒刑之罪或高等法院管轄第一審案件者外，於刑事訴訟法第
    273 條第1 項程序進行中，被告先就被訴事實為有罪之陳述
    時，審判長得告知被告簡式審判程序之旨，並聽取當事人、
    代理人、辯護人及輔佐人之意見後，裁定進行簡式審判程序
    ；除簡式審判程序、簡易程序及第376 條第1 款、第2 款所
    列之罪之案件外，第一審應行合議審判，刑事訴訟法第273
    條之1 第1 項、第284 條之1 分別定有明文。本件被告李振
    彬所犯係死刑、無期徒刑、最輕本刑為3 年以上有期徒刑或
    高等法院管轄第一審案件以外之罪，並於本院行準備程序時
    就被訴事實為有罪之陳述，本院合議庭依前揭規定，經評議
    結果，裁定改由受命法官獨任行簡式審判程序，先予敘明。
二、上開犯罪事實，業據被告本院審理時坦承不諱，且其上開時
    間為警採集之尿液，經送檢驗結果，呈嗎啡陽性反應，有臺
    灣彰化地方法院檢察署檢察官強制到場（強制採驗尿液）許
    可書、彰化縣警察局彰化分局委託檢驗尿液代號與真實姓名
    對照認證單、去氧核醣核酸條例以外案件接受尿液採樣同意
    書、詮昕科技股份有限公司100 年6 月14日濫用藥物尿液檢
    驗報告（報告編號：00000000號）各1 紙附卷可稽（見警卷
    第4 至7 頁），足認被告自白與事實相符。
三、按毒品危害防制條例於92年7 月9 日修正公布，自93年1 月
    9 日施行，其中第20條、第23條將施用毒品之刑事處遇程序
    ，區分為「初犯」及「5 年內再犯」、「5 年後再犯」。依
    其立法理由之說明：「初犯」，經觀察、勒戒或強制戒治後
    ，應為不起訴處分或不付審理之裁定；經觀察、勒戒或強制
    戒治執行完畢釋放後，「5 年內再犯」者，因其再犯率甚高
    ，原實施之觀察、勒戒及強制戒治既已無法收其實效，爰依
    法追訴或裁定交付審理。至於經觀察、勒戒或強制戒治執行
    完畢釋放後，「5 年後再犯」者，前所實施之觀察、勒戒或
    強制戒治已足以遮斷其施用毒品之毒癮，為期自新及協助其
    斷除毒癮，仍適用「初犯」規定，先經觀察、勒戒或強制戒
    治之程序。從而依修正後之規定，僅限於「初犯」及「5 年
    後再犯」二種情形，始應先經觀察、勒戒或強制戒治程序。
    倘被告於5 年內已再犯，經依法追訴處罰，縱其第3 次（或
    第3 次以上）再度施用毒品之時間，在初犯經觀察、勒戒或
    強制戒治執行完畢釋放5 年以後，已不合於「5 年後再犯」
    之規定，且因已於「5 年內再犯」，顯見其再犯率甚高，原
    實施觀察、勒戒或強制戒治，已無法收其實效，即應依該條
    例第10條處罰（最高法院95年度第7 次刑事庭會議決議、最
    高法院97年度第5 次刑事庭會議決議要旨參照）。經查，被
    告曾因施用第一、二級毒品案件，經本院以89年度毒聲字第
    1615號裁定送觀察、勒戒後，嗣因認無繼續施用毒品傾向，
    於89年4 月11日觀察、勒戒執行完畢釋放，並由臺灣彰化地
    方法院檢察署檢察官於89年4 月10日以89年度毒偵字第1455
    號為不起訴處分確定；又於上揭觀察、勒戒執行完畢釋放後
    5 年內之89年間，因施用第一、二級毒品案件，經本院以89
    年度毒聲字第5091號裁定送觀察、勒戒後，認有繼續施用毒
    品之傾向，經本院以90年度毒聲字第402 號裁定令入戒治處
    所，施以強制戒治1 年，並以90年度訴字第307 號判決判處
    有期徒刑7 月、3 月，應執行有期徒刑9 月確定之事實，有
    臺灣高等法院被告前案紀錄表1 份附卷可參，被告前既曾因
    施用毒品案件，經觀察、勒戒執行完畢釋放後之5 年內，再
    犯施用毒品罪，經法院判刑確定復犯本案施用第一級毒品之
    犯行，揆諸前揭說明，即非屬毒品危害防制條例第20條第3
    項所規定之「五年後再犯」之情形，且因前已於「五年內再
    犯」，即應依毒品危害防制條例第10條之規定處罰，要無不
    合。綜上所述，本案事證明確，被告犯行洵堪認定，應予依
    法論科。
四、核被告所為，各係犯毒品危害防制條例第10條第1 項施用第
    一級毒品罪。其持有第一級毒品海洛因之低度行為，應為施
    用之高度行為所吸收，不另論罪。又被告前於94年間，因施
    用第一、二級毒品案件，經本院以94年度訴字第75 4號判決
    判處有期徒刑1 年、6 月，應執行有期徒刑1 年5 月確定，
    於95年11月21日縮刑期滿執行完畢等情，有臺灣高等法院被
    告前案紀錄表在卷可按，其於有期徒刑執行完畢後5 年內，
    故意再犯本件有期徒刑以上之各罪，為累犯，應依刑法第47
    條第1 項之規定，加重其刑。爰審酌被告前有多次施用毒品
    前科，歷經觀察、勒戒、強制戒治及刑之執行完畢後，仍無
    視於毒品對於自身健康之戕害及國家對於杜絕毒品犯罪之禁
    令，一犯再犯，顯見上開刑罰實難收警惕之效，自不宜輕縱
    ，應予嚴懲，惟考量被告施用毒品僅戕害己身，犯後復坦承
    犯行，態度良好等一切情狀，量處如主文所示之刑。
據上論斷，應依刑事訴訟法第273 條之1 第1 項、第299 條第1
項前段，毒品危害防制條例第10條第1 項刑法第11條前段、第47
條第1 項，判決如主文。
本案經檢察官蔡奇曉到庭執行職務。
中    華    民    國  100     年    9     月    30    日
                  刑事第九庭       法  官   吳芙如
以上正本證明與原本無異。
如不服本判決應於收受判決後10日內向本院提出上訴書狀，並
應敘述具體理由。其未敘述上訴理由者，應於上訴期間屆滿後
20日內向本院補提理由書(均須按他造當事人之人數附繕本)
「切勿逕送上級法院」。
中    華    民    國   100    年    9     月    30    日
                                    書記官  林明俊
毒品危害防制條例第10條
施用第一級毒品者，處 6 月以上 5 年以下有期徒刑。
施用第二級毒品者，處 3 年以下有期徒刑。